【裁判字號】    97,毒抗,153
【裁判日期】    970408
【裁判案由】    毒品危害防制條例
【裁判全文】
臺灣高等法院刑事裁定                 97年度毒抗字第153號
抗  告  人
即  被  告  甲○○
                   （現於台灣桃園看守所附設勒戒所）
上列抗告人因違反毒品危害防制條例案件，不服台灣桃園地方法
院，中華民國九十七年三月十八日所為強制戒治之裁定（九十七
年度毒聲字第二五五號），提起抗告，本院裁定如下：
    主  文
抗告駁回。
    理  由
一、按犯毒品危害防制條例第十條施用第一級、第二級毒品之罪
    ，應先將被告送勒戒處所觀察、勒戒，經觀察、勒戒後，認
    受觀察、勒戒人有繼續施用毒品傾向者，檢察官應聲請法院
    裁定令入戒治處所強制戒治，其期間為六個月以上，至無繼
    續強制戒治之必要為止，但最長不得逾一年，同條例第二十
    條第二項定有明文。
二、被告甲○○於民國九十六年六月二十八日下午二時四十分許
    為警查獲，所採取之尿液呈嗎啡及甲基安非他命陽性反應，
    有台灣檢驗科技股份有限公司濫用藥物尿液檢驗報告在卷可
    稽（九十六年度毒偵字第三四五四號卷第三十八頁），被告
    亦坦認有於九十六年六月二十七日晚上八時至九時間，在桃
    園縣桃園市○○街五二九號施用甲基安非他命，於九十六年
    六月二十四日、二十五日某日晚上，施用海洛因（九十六年
    六月二十九日偵查筆錄，同偵查卷第三十五頁），足認被告
    確有施用第一級、第二級毒品之犯行，而被告未曾因施用毒
    品，經觀察、勒戒或強制戒治，此有被告全國前案紀錄表可
    稽，原審因而依台灣桃園地方法院檢察署檢察官之聲請，以
    九十六年度毒聲字第一一四二號裁定送觀察、勒戒，嗣被告
    於九十七年一月二十八日入勒戒處所執行觀察、勒戒後，經
    送醫師研判後認有繼續施用毒品之傾向，此有台灣桃園看守
    所附設勒戒處所九十七年三月十一日出具之桃所衛字第○九
    七一三○五○二五－三號函送之有無繼續施用毒品傾向證明
    書暨評估標準紀錄表各乙份附卷可稽（九十七年度毒偵緝字
    第三十七號卷第三十頁至第三十二頁），原審遂依台灣桃園
    地方法院檢察署檢察官之聲請，依上揭法條規定，裁定令被
    告入戒治處所施以強制戒治，其期間為六個月以上，至無繼
    續強制戒治之必要為止，但最長不得逾一年。
三、本件抗告意旨略以：「抗告人即勒戒人甲○○原租居桃園市
    ○○街五二九號，案發後即遠離損友，不再碰沾毒品。勒戒
    人並於（九十七年）元月發生墜樓事件，導致左小腿斷裂，
    右手骨折挫傷，迄今仍行動不便，勒戒人於術後，疼痛不止
    ，均未想用毒品止痛，故懇請鈞院惠予查明勒戒人係無繼續
    施用毒品之傾向，給予勒戒人有改悔向善之心…」等語。
四、經查：
  (一)有無繼續施用毒品傾向之評估標準，除審酌受勒戒人勒戒後
    之結果外，勒戒前之各種情況，仍應作為評估之依據。而依
    勒戒處所評分說明手冊規定，係以人格特質、臨床徵候及相
    關環境因素三項合併計算分數：(一)分數六十分以上，判定為
    有繼續施用毒品傾向。(二)五十分以下判定為無繼續施用毒品
    傾向。(三)五十一分至五十九分由判定者再做整體評估後決定
    ，若判定為有繼續施用毒品傾向需加註理由。
  (二)本件被告經台灣桃園看守所附設之勒戒處所評分結果，被告
    有毒品犯罪相關司法紀錄一筆、其他犯罪相關紀錄五筆，而
    認人格特質得二十分；並認其有戒斷症狀、有多重藥物使用
    、使用期間超過一年、情緒及態度不良，而認臨床徵候得五
    十分；社會功能雖良好，惟支持系統分居或離婚狀態中，而
    認環境相關因素得二分，合計七十二分，綜合判斷為「有繼
    續施用毒品傾向」，有台灣桃園看守所附設勒戒處所九十七
    年二月二日之「有無繼續施用毒品傾向證明書」在卷可稽（
    九十七年度毒偵緝字第三十七號卷第三十一頁、第三十二頁
    ）。則該勒戒處所綜合評分者依個案之臨床實務及具體事證
    ，判定被告為「有繼續施用毒品傾向」，依上開說明，尚無
    不合。
  (三)從而原審裁定被告令入戒治處所施以強制戒治六個月以上，
    至無繼續強制戒治之必要為止，但最長不得逾一年，並無不
    當。被告徒憑已意認已無繼續施用毒品傾向，無施以強制戒
    治之必要，指摘原裁定不當，尚難認有理由，應予駁回。
據上論結，應依刑事訴訟法第四百十二條，裁定如主文。
中    華    民    國    97    年    4     月    8     日
                  刑事第十三庭  審判長法  官  曾德水
                                      法  官  梁耀鑌
                                      法  官  林婷立
以上正本證明與原本無異。
不得再抗告。
                                      書記官  王增華
中    華    民    國    97    年    4     月    8     日


司法院資訊處製作；財團法人民間司法改革基金會備份。
